臺灣高等法院刑事裁定
110年度毒抗字第580號
抗  告  人
即  被  告  陳佳陽






上列抗告人即被告因違反毒品危害防制條例案件，不服臺灣新北
地方法院110年度毒聲字第741號，中華民國110年3月11日所為之
裁定（聲請案號：臺灣新北地方檢察署110年度聲戒字第80號）
，提起抗告，本院裁定如下：
    主  文
原裁定撤銷。
檢察官之聲請駁回。
    理  由
一、原裁定意旨略以：抗告人即被告甲○○（下稱被告）因施用第
    二級毒品，經原審法院以109年度毒聲字第522號裁定送觀察
    、勒戒後，經法務部○○○○○○○○附設勒戒處所評估判斷，認「
    有繼續施用毒品傾向」等情，有該裁定及法務部○○○○○○○○附
    設勒戒處所開立之有無繼續施用毒品傾向證明書、評估標準
    紀錄表在卷可稽，是檢察官聲請裁定令被告入戒治處所強制
    戒治，於法並無不合，應依毒品危害防制條例第20條第2項
    規定，裁定被告令入戒治處所強制戒治，其期間為6個月以
    上，至無繼續強制戒治之必要為止，但最長不得逾1年。
二、抗告意旨略以：被告雖有若干前科，但本次係首次接受觀察
    、勒戒，平時在所內表現良好，依照評分表應已達到「無繼
    續施用傾向」，原評分標準偏重於前科紀錄，認被告有繼續
    施用毒品之傾向，對被告實有失公平，請撤銷原裁定，駁回
    檢察官強制戒治之聲請等語。
三、按觀察、勒戒後，檢察官或少年法院（地方法院少年法庭）
    依據勒戒處所之陳報，認受觀察、勒戒人無繼續施用毒品傾
    向者，應即釋放，並為不起訴之處分或不付審理之裁定；認
    受觀察、勒戒人有繼續施用毒品傾向者，檢察官應聲請法院
    裁定或由少年法院（地方法院少年法庭）裁定令入戒治處所
    強制戒治，其期間為6個月以上，至無繼續強制戒治之必要
    為止，但最長不得逾1年，毒品危害防制條例第20條第2項定
    有明文。次按勒戒處所應注意觀察受觀察、勒戒人在所情形
    ，經醫師研判其有或無繼續施用毒品傾向後，至遲應於觀察
    、勒戒期滿之15日前，陳報該管檢察官或少年法院（庭），
    觀察勒戒處分執行條例第8條第1項亦定有明文。依據上開規
    定，受觀察、勒戒人有無繼續施用毒品之傾向，係由醫師研
    判。而關於有無繼續施用毒品傾向之評估標準，法務部已於
    民國110年3月26日以法矯字第11006001760號函修正頒布「
    有無繼續施用毒品傾向評估標準紀錄表」、「有無繼續施用
    毒品傾向評估標準評分說明手冊」，上開評分說明手冊載明
    判定之原則：「受觀察勒戒人入所後，經過2週時間的觀察
    、勒戒，由處所及醫療人員依據其各項紀錄、資料及觀察勒
    戒期間之行為表現，加以評分。在勒戒人入所4-6週後，可
    再做一次評估以做必要之評分修正。每一大項皆有靜態因子
    與動態因子。先以靜態因子分數評分，靜態因子分數總分在
    60分（含）以上為『有繼續施用毒品傾向』；60分以下，與動
    態因子分數相加，如果總分在60分（含）以上，為『有繼續
    施用毒品傾向』」，又評估標準紀錄表及說明手冊中「前科
    紀錄與行為表現」之第1題及第3題之計分方式修正如下(餘
    無修正)：㈠第1項「毒品犯罪相關司法紀錄」：計分方式修
    正為每筆(次)5分，總分上限為10分；㈡第3項「其他犯罪相
    關紀錄」：計分方式修正為每筆(次)2分，總分上限為10分
    。是被告有無「繼續施用毒品傾向」，係依具體個案之臨床
    實務及相關事證等情綜合判定，有其相當之專業依據及標準
    ，且涉及專門醫學，又衡酌強制戒治之目的，係為協助施用
    毒品者戒斷毒品之心癮及身癮所為之一種保安處分類型，而
    該評估標準係將與判斷有無繼續施用傾向之相關因素加以列
    舉及量化，適用於每一位受觀察、勒戒處分之人，具一致性
    、普遍性、客觀性，以利執法者判定受勒戒人有無繼續施用
    毒品傾向。
四、經查： 　　
　㈠被告因於109年3月9日晚間8時許，在新北市○○區○○路00號，
    施用第二級毒品甲基安非他命1次，經臺灣新北地方法院以1
    09年度毒聲字第522號裁定送勒戒處所觀察、勒戒，並於執
    行觀察、勒戒期間，由法務部○○○○○○○○附設勒戒處所評定認
    有繼續施用毒品傾向等情，固有前開裁定及法務部○○○○○○○○
    110年2月25日新戒所衛字第11007004860號函附之「有無繼
    續施用毒品傾向評估標準紀錄表」在卷可憑。
　㈡惟法務部○○○○○○○○附設勒戒處所按110年3月26日修正頒布之
    「有無繼續施用毒品傾向評估標準紀錄表」，對被告重新評
    估後，認其「無繼續施用毒品傾向」，亦有法務部○○○○○○○○
    附設勒戒處所110年4月9日「有無繼續施用毒品傾向證明書
    」及「有無繼續施用毒品傾向評估標準紀錄表」在卷可憑。
    是依現行評估標準及重新評估結果，難認被告尚有繼續施用
    毒品傾向。
五、檢察官以110年3月26日修正前之評分標準認為被告有繼續施
    用傾向，尚非妥適。原審未及審酌前開修正後之評分標準及
    重新評估結果，裁准檢察官之聲請，即無可維持，應予撤銷
    。又本件聲請之瑕疵無從補正，為免發回原審重新裁定徒增
    司法資源之浪費，爰由本院自為裁定駁回檢察官之聲請。
據上論斷，應依刑事訴訟法第413條，裁定如主文。　
中　　華　　民　　國　　110 　年　　4 　　月　　9 　　日
                  刑事第六庭  審判長法  官  劉方慈
                                    法  官  朱嘉川
                                    法  官　曹馨方
以上正本證明與原本無異。
不得再抗告。
                                    書記官　游秀珠
中　　華　　民　　國　　110 　年　　4 　　月　　9 　　日